最高法院刑事判決　　　　　　九十六年度台上字第四一九二號
上　訴　人　甲○○
上列上訴人因違反毒品危害防制條例案件，不服台灣高等法院高
雄分院中華民國九十六年四月三十日第二審判決（九十六年度上
訴字第六六七號，起訴案號：台灣高雄地方法院檢察署九十五年
度毒偵字第九四七一號），提起上訴，本院判決如下：
    主  文
原判決撤銷，發回台灣高等法院高雄分院。
    理  由
本件原判決認定：上訴人甲○○前因施用毒品案件，經法院裁定
送觀察勒戒、強制戒治，於民國九十年二月二十四日執行完畢後
三犯，復於九十五年十一月八日十八時許經警採尿回溯二十四小
時內之某時，在高雄市○○區○○街二十二號住處，以將海洛因
加水稀釋注入注射針筒內施打在手臂之方式，施用第一級毒品海
洛因一次，嗣經警於同年月八日採尿送驗結果，呈毒品海洛因代
謝後嗎啡之陽性反應，始悉上情；上開事實業據上訴人坦承不諱
，並有高雄市立凱旋醫院出具之濫用藥物尿液檢驗報告附卷可佐
，其自白與事實相符，堪認屬實。並以：同署檢察官併案意旨（
九十六年度毒偵字第一五四四號）略稱上訴人另於九十五年十一
月二十三日二十二時許，在其上址住處施用第一級毒品海洛因一
次，涉犯毒品危害防制條例第十條第一項之罪嫌，與前揭經第一
審論罪科刑之施用第一級毒品犯行，有集合犯之包括一罪關係，
請求併予審判部分，因與本案前後犯罪時間相隔約五日（應為十
五日），非屬不可分割，為數行為關係，且毒品危害防制條例之
施用毒品罪並非以集合犯立法，自應以施用毒品之次數定其罪數
，乃認二案無從併予審判等情。固非無見。
惟查：檢察官就被告之全部犯罪事實以實質上或裁判上一罪起訴
者，因各該部分事實間互有不可分關係，法院自應就全部事實予
以合一審判，如僅就其中一部分加以審認，而置其他部分於不顧
，即屬刑事訴訟法第三百七十九條第十二款所稱「已受請求之事
項未予判決」之違法；蓋被告被訴之上開犯罪，在審判上即為不
可分割之單一訴訟客體，應全部加以論究而以一判決終結之。本
件檢察官起訴書犯罪事實欄載稱：上訴人前犯違反毒品危害防制
條例案件，經判處罪刑確定執行完畢後，不知悔改，「復基於施
用第一級毒品海洛因之犯意，自九十四年六月間某日起至九十五
年十二月一日止，持有第一級毒品海洛因，在高雄市○○區○○
街二十二號住處，以將海洛因加水稀釋注入注射針筒內施打在手
臂之方式，施用第一級毒品海洛因多次」，並以施用毒品屬集合
犯性質，上訴人之行為僅論一次之上述之施用第一級毒品罪嫌等
情，顯見檢察官原即以上訴人自九十四年六月間某日起至九十五
年十二月一日止，有施用第一級毒品海洛因多次之事實，並依實
質上一罪關係而予以提起公訴，上訴人被訴上開犯罪，在審判上
即為不可分割之單一訴訟客體，應全部加以論究而以一判決終結
之。且我國刑事訴訟法於第二審係採覆審制，第二審法院係以案
件業經上訴及為上訴效力所及部分，為其審判之範圍，其未經上
訴或非為上訴效力所及部分，固不得加以審判，倘就業經上訴或
依刑事訴訟法第三百四十八條第二項規定為上訴效力所及部分，
並未予以審判，即有已受請求之事項未予判決之違法。原判決維
持第一審之科刑判決，雖認上訴人僅有於九十五年十一月八日十
八時許經警採尿回溯二十四小時內之某時，在其上址住處施用第
一級毒品海洛因一次之事實，但亦就上訴人其餘被訴於九十四年
六月間某日起至九十五年十一月八日十八時採尿回溯二十四小時
某時前止，及自九十五年十一月八日十八時採尿結束後起至同年
十二月一日止，在上址住處施用第一級毒品海洛因多次部分，認
無積極證據足資認定有該犯行，因與前揭論罪部分有實質上一罪
關係，而於判決理由說明不另為無罪之諭知（見原判決及第一審
判決第四、五頁）；上述檢察官移送併辦意旨所載上訴人另於九
十五年十一月二十三日二十二時許，在其上址住處施用第一級毒
品海洛因一次之事實部分，其犯罪時間既涵蓋在起訴之範圍內，
倘屬檢察官就原屬起訴範圍中之一部事實，檢具卷證移送併辦，
自應併予審判。原審並未究明該移送併辦部分與業經起訴部分是
否具同一事實之關係，徒以該次施用毒品與論罪部分之犯罪時間
相距約十五日，應依其次數定為犯罪行為數，認為無從併予審理
，尚難謂無調查職責未盡及已受請求之事項未予判決之違誤。上
訴意旨執以指摘原判決不當，尚非全無理由，應認原判決有撤銷
發回更審之原因。
據上論結，應依刑事訴訟法第三百九十七條、第四百零一條，判
決如主文。
中　　華　　民　　國　九十六　年　　八　　月　　二　　日
                      最高法院刑事第六庭
                          審判長法官  呂　潮　澤
                                法官  吳　昆　仁
                                法官  孫　增　同
                                法官  趙　文　淵
                                法官  吳　　　燦
      本件正本證明與原本無異
                                      書  記  官
中　　華　　民　　國　九十六　年　　八　　月　　七　　日
                                                      Ｅ
